【裁判字號】    98,重訴,12
【裁判日期】    980909
【裁判案由】    侵權行為損害賠償
【裁判全文】
臺灣宜蘭地方法院民事判決              98年度重訴字第12號
原      告  乙○○
訴訟代理人  林火炎律師
複代理人    余鑑昌律師（98年8月26日解除委任）
被      告  甲○○
上列當事人間侵權行為損害賠償事件，原告提起附帶民事訴訟，
經本院刑事庭裁定移送前來，本院於民國98年8月26日言詞辯論
終結，判決如下：
    主  文
被告應給付原告新台幣捌佰玖拾伍萬貳仟玖佰貳拾陸元，及自民
國九十七年七月十五日起至清償日止，按年息百分之五計算之利
息。
原告其餘之訴駁回。
訴訟費用由被告負擔二分之一，餘由原告負擔。
本判決原告勝訴部分，於原告以新台幣貳佰玖拾捌萬元供擔保後
，得假執行。
其餘假執行之聲請駁回。
    事實及理由
壹、程序方面：
一、被告經合法通知，未於言詞辯論期日到場，核無民事訴訟法
    第386條所列各款情形，爰依原告之聲請，由其一造辯論而
    為判決。
二、按附帶民事訴訟之判決，應以刑事訴訟判決所認定之事實為
    據，刑事訴訟法第500條固有明文。惟上開規定僅於刑事庭
    就附帶民事訴訟自為審判之時有其適用。若刑事附帶民事訴
    訟經刑事法院以裁定移送民事庭後，即成為獨立之民事訴訟
    ，既無非俟刑事訴訟解決，民事訴訟即無從或甚難判斷之情
    形，民事法院當可自行調查審理，不受刑事法院認定事實之
    拘束。即無在刑事訴訟程序終結前，停止訴訟程序之必要，
    最高法院78年台抗字第263號判例意旨可參。本件被告陳以
    ：本件刑事部分尚在上訴中，並未定讞，應於刑案定讞後另
    行裁定云云。惟依照上開之說明，本院應自行調查審理本件
    ，不受刑事法院認定之拘束，亦無停止訴訟之必要，先予敘
    明。
貳、實體方面：
一、原告主張：被告因與訴外人黃鳳渟有賭債糾紛，故被告於民
    國97年2月15日前往原告住處，要找黃鳳渟，因黃鳳渟不在
    該處，被告即強拉原告上車，原告不從，被告遂以其所持手
    槍（捷克CZ廠85型，槍號D9950，口徑9mm，槍枝管制編號：
    0000000000）1把，先後朝原告之雙腿、右手手掌、左手小
    臂、鼠蹊部、臀部等處開槍，致原告受有左側總股動脈、表
    淺股動脈、膝膕動脈損傷、左大腿腔室症候群、左肱股開放
    性骨折、右掌骨骨折、右側坐骨神經損傷、骨盆骨折等傷害
    ，上開傷害，依財團法人天主教靈醫會羅東聖母醫院（下稱
    羅東聖母醫院）97年11月17日天羅聖民字第1043號鑑定報告
    結果指出，原告左手左側尺骨骨折雖已癒合，惟右手第一掌
    指關節退化嚴重功能明顯受損；下肢槍傷後血管受損，肌肉
    傷害雖均已恢復，惟功能仍有明顯障礙。另被告當時另意圖
    為自己不法之所有，在原告傷重不能抗拒之情形下，自原告
    右後口袋強行取走原告新台幣（下同）10萬元等情，業經台
    灣高等法院98年度上訴字第1121號刑事判決，判處被告有期
    徒刑5年6月、6月、5年、7年6月等，合併執行刑有期徒刑13
    年。原告因被告之傷害行為，因而受有醫療費用289,603元
    、勞動能力減損之損害864萬元、增加生活上需要之看護費
    5,459,788元、非財產上之損害300萬元；另因被告之強盜行
    為，受有10萬元之損害，依侵權行為之法律關係，請求被告
    給付合計17,489,391元，並聲明：被告應給付原告17,489,3
    91元，及自起訴狀繕本送達之翌日起至清償日止，按年息百
    分之5計算之利息。並陳明願供擔保，請准宣告假執行。
二、被告未於言詞辯論期日到場，惟曾以書狀答辯如下：
（一）依羅東聖母醫院之鑑定報告，原告僅一隻膝關節輕度明顯
      障礙，而其受傷部位並無膝關節處。復依原告所提求償證
      明即杏和醫院醫療費用收據記載，原告係持殘障手冊至杏
      和醫院就診，故原告其羅東聖母醫院鑑定結果之膝關節輕
      度明顯障礙實屬舊疾，並非本案受傷導致。
（二）又原告受傷部位均已完全康復，雙腿行走如常，每天開小
      貨車至礁溪市場買賣，且載其小孩到學校接送上下課，但
      每逢出庭原告卻坐輪椅，假裝殘廢，原告應無殘廢。
（三）另原告主張，其受傷倒地，被告自其右後口袋強行取走10
      萬元乙事，係原告謊稱。
（四）原告請求之金額過高。
三、經查，被告與陳義芳於97年2月15日下午乘車前往黃鳳渟之
    兄即原告於宜蘭縣礁溪鄉○○○路99之6號住處，欲尋找黃
    鳳渟，未果，但見原告出來，被告即在前拉原告，陳義芳在
    後推，欲強押原告上車。原告不從，被告與陳義芳竟基於重
    傷害之犯意連絡，推由被告持手槍朝原告之兩手及腿部、臀
    部射擊5槍，陳義芳則在旁觀看，原告隨即不支倒地。被告
    與陳義芳而後離去。惟被告復返回，另基於意圖為自己不法
    所有之意思，再持槍朝原告腿部、臀部射擊3槍，至使原告
    因傷重而不能抗拒，自原告所穿著之褲子右後口袋強行取走
    10 萬元得手，隨後搭乘陳義芳駕駛之上開車輛離去，原告
    因此受有右下背2處彈孔、右手掌前後各1貫穿彈孔、右前臂
    內側2處彈孔、左前臂內側1處彈孔、右大腿外側2處、內側1
    處彈孔、左大腿外側3處、內側1處彈孔等傷害，經緊急送醫
    後，幸未至重傷害之結果，惟現已右手第一掌指關節退化嚴
    重功能明顯受損，下肢槍傷後血管受損，肌肉傷害均已恢復
    ，但功能卻又有明顯障礙，雖神經損傷已恢復，已存在永久
    之功能障礙等情，有證人呂寶珠於刑事案件警詢、偵查及審
    理中之證詞為證，且原告遭槍擊後送財團法人羅許基金會羅
    東博愛醫院（下稱羅東博愛醫院）救治後，經羅東博愛醫院
    診斷無訛。而警方於現場扣得已擊發之上開子彈彈殼8顆、
    變形之彈頭2顆，及原告送醫後取出之完整彈頭1顆、彈頭碎
    片1顆等情，有宜蘭縣政府警察局現場勘查報告及現場照片
    、醫療照片等附卷可佐。現場扣得之彈殼8顆送請內政部警
    政署刑事警察局鑑定後，認均係已擊發之口徑9mm（9×19mm
    ）制式彈殼，有該局97年3月4日刑鑑字第0970026482號槍彈
    鑑定書1份附卷可參（偵字第877號卷第60至66頁），並業經
    台灣高等法院刑事庭以98年度上訴字第1121號刑事判決認定
    在案，堪信屬實。被告辯稱：原告膝關節傷勢應與本案受傷
    無關，係假裝殘廢；又其未強取原告之10萬元乙節，與前開
    事證不符，不足採信。
四、按因故意或過失不法侵害他人之權利者，負損害賠償責任。
    不法侵害他人之身體或健康，對於被害人因此喪失或減少勞
    動能力或增加生活上之需要時，應負損害賠償責任。不法侵
    害他人身體、健康者，被害人雖非財產上之損害亦得請求賠
    償相當之金額，民法第184條第1項、第193條第1項、第195
    條第1項分別定有明文。本件被告於前開時、地故意不法侵
    害原告之身體、財產，業經本院審認如上，依前開規定，應
    負損害賠償責任。有關原告請求之各項損害及金額，本院審
    認如下：
（一）被告於槍擊原告後，強盜原告口袋內之10萬元現金，已如
      前述，則原告請求被告賠償其所受10萬元之損害，即屬有
      稽。
（二）醫療費用部分：
      原告主張，其因本件槍擊事件受傷，因而支出醫療費用
      289,603元乙節，因原告所提出羅東博愛醫院、羅東聖母
      醫院、國立台灣大學醫學院附設醫院、杏和醫院之醫療費
      用收據載列總計之醫療費用已逾原告請求之金額（健保給
      付部分不予扣除），則原告此部分之請求，核屬正當。
（三）看護費用部分：
      原告主張，其因槍傷，造成下半身癱瘓，日常生活需原告
      配偶照料24小時，故以勞動基準法所定之最低薪資每月以
      17,280元計算，以原告受傷時為52歲又11月，平均餘命尚
      有26.33年，原告應可請求5,459,788元乙節。經查，以原
      告之傷勢，原告確有雇請看護之必要，以協助活動，至少
      半日照護白天之活動等情，業據羅東博愛醫院以98年6月1
      日（九八）羅博醫字第2009050193號函檢附醫師說明表在
      卷，基上，原告受看護之必要費用，應以半日看護即每月
      8,640元計算之，核計為2,729,894元（計算式：8,640×1
      2×26.33，元以下四捨五入），逾前開範圍之請求即難認
      有據。
（四）勞動能力減損部分：
      原告主張，其受傷前經營牧場，每月羊奶銷售平均收入為
      7萬元，羊肉銷售為3萬元，扣除經營成本，每月盈餘6萬
      元，算至65歲退休止，尚能工作12年，又喪失勞動能力為
      100%，是原告勞動能力減損所受之損害為864萬元乙節。
      經查，原告固主張其販售羊奶及羊肉收入為10萬元，惟原
      告並未提出其販售羊肉收入情形之依據，此部分實難以採
      認；另提出之販賣羊奶名單及金額，經加總計算已逾原告
      所主張之7萬元，故應以7萬元計之，另扣除經營成本比重
      後，應認原告每月之營業額扣除成本後約為42,000元。再
      查，原告原從事牧場經營，因本次事件恐難回復受傷前之
      勞動能力，業經羅東博愛醫院鑑定在案，有該院98年6月1
      日前揭函足證。則原告自受傷後即97年2月15日起算至65
      歲止即109年3月5日（原告於44年3月5日出生，有刑事案
      卷可參），約為12年，原告每年所受勞動能力減損之損害
      為504,000元，並依霍夫曼氏計算法扣除中間利息後，乃
      為4,833,429元【年別5%複式霍夫曼計算法（第一年不扣
      除中間利息），即[504000+504000/(1+0.05*1)+504000/(
      1+ 0.05*2)+50400/(1+0.05*3)+504000/(1+0.05*4)+5040
      )+ 504000/(1+0.0(1+0.05*5)+50000/(1+0.05*6)+504000
      /(1+0./(1 +0.05*7)+504000/(1+0.05*8)504000/(1+0.05
      *9)+50*9) +504000/(1+0.05*10)+504000/(1+0.0*11)]=0
      000000（小數點以下四捨五入）】。故而，原告得請求勞
      動能力減損之損害應為4,833,429元，逾前開範圍之請求
      ，難認有據。
（五）精神慰撫金部分：
      原告因本件槍擊事件受傷，原告主張其精神上受有痛苦，
      請求被告賠償非財產上所受損害，乃屬有據。再查，原告
      目前育有1子為9歲，生活起居由配偶照顧，又因本次槍擊
      受傷，1個月要看診3、4次，並持續復健，尾椎尚有1顆子
      彈未取出，坐骨神經受影響，無法一直坐著等情，業據原
      告陳明在卷；本院審酌兩造之身分、年齡、地位、經濟狀
      況及原告所受傷害程度等一切情狀，認原告請求慰撫金
      300萬元，尚屬過高，應予核減為100萬元為適當。
五、綜上所述，原告主張依侵權行為之法律關係，請求被告給付
    8,952,926元（計算式：100,000＋289,603＋2,729,894＋4,
    833,429＋1,000,000）及自起訴狀繕本送達翌日即97年7月
    15日起至清償日止，按年息百分之5計算之法定遲延利息，
    應屬有據，爰予准許，逾前開部分之請求，即屬無稽，應予
    駁回。
六、假執行之宣告：原告陳明願供擔保，請准宣告假執行，原告
    勝訴部分，經核無不合，爰酌定相當之擔保金額准許之。至
    原告敗訴部分，其假執行之聲請，已失附麗，應予駁回。
、訴訟費用負擔之依據：民事訴訟法第79條。
中    華    民    國    98    年    9     月    9     日
                  臺灣宜蘭地方法院民事庭
                      法  官  郭淑珍
正本與原本無異。
如對本判決上訴，應於判決送達後20日內向本院提出上訴狀（需
附繕本）。
中    華    民    國    98    年    9     月    10    日
                      書記官  林慶生

司法院資訊處製作；財團法人民間司法改革基金會備份。
